---
title: "R para Ciencia de Datos en Salud 1: Fundamentos"
subtitle: "Ejercicios - Sesión 01"
author: "InkaStats Data Science Solutions <br> Medical branch"
output: 
  learnr::tutorial:
    progressive: true
    allow_skip: true
runtime: shiny_prerendered
description: "Sesión 1"
---

```{r setup, include=FALSE}
knitr::opts_chunk$set(echo = FALSE)

# if (!require("pacman")) {
#   install.packages("pacman")
#   library(pacman)
# }
# pacman::p_unload("all") # Unloading all package except base

# pacman::p_load(
#   learnr, 
#   tidyverse, 
#   dslabs) # Loading packages

# if (!require("gradethis")) {
#   remotes::install_github("rstudio/gradethis")
# }
library(devtools)
library(usethis)
library(roxygen2)
library(learnr)
# library(gradethis)
library(tidyverse)
library(gradethis)
library(dslabs)
data(gapminder, package = "dslabs")

tutorial_options(exercise.checker = gradethis::grade_learnr)
```

## **Primera sección**

<div class=text-justify>
Para los siguientes ejercicios propuestos, usaremos la base de datos <code>gapminder</code>, cortesía de la [Fundación Gapminder](https://www.gapminder.org/). <br>
Pd: No necesitan instalar o cargar nada, la data viene incorporada en esta prueba.
</div>

Recomendación: Antes de iniciar, por favor explore la data para familiarizarse con ella.

### Ejercicio 1

<div class=text-justify>
Cree un gráfico de puntos que muestre cómo la mortalidad infantil ha cambiado a través del tiempo.
</div>

```{r p1, exercise=TRUE}


```


```{r p1-check}
gradethis::grade_result(
  pass_if(~ identical(unlist(.result), 
                      unlist(gapminder %>% ggplot() + aes(x = year, y = infant_mortality) + geom_point())), 
          'Muy bien!')
)
```

### Ejercicio 2

<div class=text-justify>
Cree un gráfico de puntos que muestre cómo la esperanza de vida ha cambiado a través del tiempo y que cada continente tenga un color distinto.
</div>

```{r p2, exercise=TRUE, exercise.lines = 10}


```

```{r p2-hint}
"Recuerde trabajar en capas"
```

```{r p2-solution}
gapminder %>% 
  ggplot() +
    aes(x = year, y = life_expectancy, color=continent) +         
    geom_point()
```

```{r p2-check}
grade_code()
```

### Ejercicio 3

<div class=text-justify>
Cree un gráfico de puntos que muestre cómo la esperanza de vida ha cambiado a través del tiempo y que cada continente tenga un color distinto. Además que *x* tenga la etiqueta "Años", *y* tenga la etiqueta "Esperanza de vida" y el título sea "Esperanza de vida en el tiempo". Por último, que la leyenda tenga el nombre de "Continentes".
</div>

```{r p3, exercise=TRUE, exercise.lines = 10}


```

```{r p3-hint}
"use la función scale_color_discrete() para nombrar a la leyenda"
```

```{r p3-solution}
gapminder %>% 
  ggplot() +
  aes(x = year, y = life_expectancy, color=continent) +           
  geom_point() +
  xlab("Años") +
  ylab("Esperanza de vida") +
  ggtitle("Esperanza de vida en el tiempo") +
  scale_color_discrete(name = "Continentes")
```

```{r p3-check}
grade_code()
```

### Ejercicio 4

<div class=text-justify>
Filtre todos los datos de **Perú** y seleccione la columna *país*, *año*, *mortalidad infantil* y *población* (en ese orden).
</div>

```{r p4, exercise=TRUE, exercise.lines = 10}

```

```{r p4-hint}
"Primero filtramos y luego seleccionamos"
```

```{r p4-solution}
gapminder %>% 
  filter(country == "Peru") %>% 
  select(country, year, infant_mortality, population)
```

```{r p4-check}
grade_code()
```

### Ejercicio 5

<div class=text-justify>
Ahora queremos conocer la mortalidad infantil y la población de **Perú** pero solo del año 2015, ¿cómo sería el código?
</div>

```{r p5, exercise=TRUE, exercise.lines = 10}


```

```{r p5-hint}
"Reutilice la respuesta de la pregunta 6 y modifíquela"
```

```{r p5-solution}
gapminder %>% 
  filter(country == "Peru" & year == 2015) %>% 
  select(country, year, infant_mortality, population)
```

```{r p5-check}
grade_code()
```

## **Segunda sección**

### Ejercicio 6

<div class=text-justify>
Cree un gráfico de dispersión con datos del **año 1990** de las variables <code>fertility</code> y   <code>life_expectancy</code>.
</div>

```{r p6, exercise=TRUE, exercise.lines = 10}


```

```{r p6-hint}
"Primero filtramos y luego creamos el gráfico"
```

```{r p6-solution}
gapminder %>% 
  filter(year == 1990) %>% 
  ggplot() +
  aes(x = fertility, y = life_expectancy) +
  geom_point()
```

```{r p6-check}
grade_code()
```

### Ejercicio 7

<div class=text-justify>
Con el mismo gráfico de la **pregunta 6**, ahora queremos diferenciar los continentes agregándoles un color distinto a cada uno, ¿cómo lo hacemos con código?
</div>

```{r p7, exercise=TRUE, exercise.lines = 10}


```

```{r p7-hint}
"¿dónde iría el parámetro «color=»?
```

```{r p7-solution}
gapminder %>% 
  filter(year == 1990) %>% 
  ggplot() +
  aes(x = fertility, y = life_expectancy, color = continent) +
  geom_point()
```

```{r p7-check}
grade_code()
```

### Ejercicio 8

<div class=text-justify>
Cree un gráfico de puntos que cruce las variables <code>fertility</code>(eje x) y <code>life_Exp</code>(eje y) solo del continente americano. Además, que cada region del continente tenga un color distinto.
</div>

```{r p8, exercise=TRUE, exercise.lines = 10}


```

```{r p8-hint}
"use la función filter()"
```

```{r p8-solution}
gapminder %>% 
  filter(continent == "Americas") %>% 
  ggplot() +
  aes(x = fertility, y = life_expectancy, color = region) +
  geom_point()
```

```{r p8-check}
grade_code()
```

### Ejercicio 9

<div class=text-justify>
Reporte la información de los 10 primeros años registrados sobre población y mortalidad infantil en **Perú** ordenado de manera descendente.
</div>

```{r p9, exercise=TRUE, exercise.lines = 10}


```

```{r p9-hint}
"Primero filtramos, luego seleccionamos"
```

```{r p9-solution}
gapminder %>% 
  filter(country == "Peru") %>%
  select(year, population, infant_mortality) %>%
  arrange(desc(population)) %>% 
  head(10)
```

```{r p9-check}
grade_code()
```

### Ejercicio 10

<div class=text-justify>
Reporte mediante un gráfico lineal, y con el tema gray, la información de la **pregunta 9** con *años* en el eje x y *población* en el eje y. Además que tenga como título "Población peruana por año".
</div>

```{r p10, exercise=TRUE, exercise.lines = 15}


```

```{r p10-hint}
"Reutilice el código de la pregunta 9 y agrégele las propiedades de ggplot que sean necesarias"
```

```{r p10-solution}
gapminder %>% 
  filter(country == "Peru") %>%
  select(year, population, infant_mortality) %>%
  arrange(desc(population)) %>% 
  head(10) %>% 
  ggplot() +
  aes(x = year, y = population) +
  geom_line() +
  theme_dark() +
  ggtitle("Población peruana por año")
```

```{r p10-check}
grade_code()
```

## **¡Reto de la semana!**

<div class=text-justify>
Cree un gráfico de puntos que solo incluya datos del **año 2000** donde el eje x represente fertilidad y el eje y esperanza de vida y que tenga las siguienes características: (1) Que cada continente tenga un color distinto, (2) Que los puntos tenga un tamaño de 2, (3) Que tenga el tema "bw", (4) Que el título sea "Fertilidad y esperanza de vida por continente durante el año 2000", (5) Que el eje x se llame "Fertilidad", (6) Que el eje y se llame "Esperanza de vida" y (7) Que la leyenda de colores se llame "Continentes".
Preséntelo como grillas donde los continentes estén en x y el año en y.
</div>

```{r p11, exercise=TRUE, exercise.lines = 15}


```

```{r p11-hint}
"use pipe, filter y capas"
```

```{r p11-solution}
gapminder %>% 
  filter(year == 2000) %>% 
    ggplot() +
    aes(x = fertility, y = life_expectancy, color = continent) +
    geom_point(size = 2) +
    facet_grid(continent ~ year) +
    theme_bw() +
    ggtitle("Fertilidad y esperanza de vida por continente durante el año 2000") +
    xlab("Fertilidad") +
    ylab("Esperanza de vida") +
    scale_color_discrete(name = "Continentes")
```

```{r p11-check}
grade_code()
```
